【裁判字號】    97,消債更,112
【裁判日期】    970930
【裁判案由】    更生事件
【裁判全文】
臺灣花蓮地方法院民事裁定           97年度消債更字第112號
聲  請  人  甲○○
上列當事人因消費者債務清理事件聲請更生，本院裁定如下：
    主  文
更生及保全處分之聲請均駁回。
聲請費用由聲請人負擔。
    理  由
一、按聲請更生或清算不合程式或不備其他要件者，法院應以裁
    定駁回之，但其情形可以補正者，法院應定期間先命補正，
    消費者債務清理條例第8條定有明文。又債務人與金融機構
    協商成立者，不得聲請更生或清算。但因不可歸責於己之事
    由，致履行顯有重大困難者，不在此限。本條例施行前，債
    務人依金融主管機關協調成立之中華民國銀行公會會員辦理
    消費金融案件無擔保債務協商機制與金融機構成立之協商，
    準用前項之規定，復為同條例第151條第5項、第6項所明定
    。
二、本件聲請意旨略以：聲請人即債務人之銀行消費貸款及信用
    卡債務因卡債利息高達19﹪以上，為維持信用而以卡養卡，
    以債養債情況下，債務如滾雪球般已高達新台幣（下同）上
    百萬元，然聲請人當時為台塑石化股份有限公司（下稱台塑
    公司）員工，月收入45,601元，雖聲請人96年之平均收入為
    73,033元，係因年終獎金較高所致，然協商金額係每月定期
    定額，應按其每月實際薪資論之。因台塑公司得知聲請人之
    債務情形，公司為維持信用，聲請人於97年3月被迫離職，
    目前為幸福水泥公司之員工，月收入約25,358元。聲請人俱
    還款誠意，亦竭盡所能依約償還9期，惟因聲請人每月收入
    僅高於協商金額12,637元，聲請人每月需扶養父親胡維新、
    母親鄧美笑共4,914元、女兒胡佩茹4,755元，另需支付女兒
    教育費1,462元、所得稅1,458元、水電費1,874元、房租
    4,800元、健保費691元，每月收入扣除扶養費用、生活支出
    及自己最低生活費9,829元（依97年度行政院主計處公布之
    最低生活費）僅剩15,818元，已無力償還上開協商金額，實
    係因客觀收入不足所致，為因重大困難之不可歸責於己之事
    由，爰聲請更生云云。
三、按債務人與金融機構協商成立者，須有因不可歸責於己之事
    由，致履行顯有重大困難，始得聲請更生或清算。是債務清
    償方案成立後，固由債務人按其條件履行，惟需於其後發生
    情事變更，在清償期間收入或收益不如預期，致該方案履行
    困難甚或履行不能，因不可歸責於己，始能依前開條例第
    151條第5項但書之規定聲請更生或清算。此項規定旨在避免
    債務人濫用更生或清算之債務清理程序，蓋以債務清償方案
    係經當事人行使程序選擇權所為之債務清理契約，債務人自
    應受該成立之協議所拘束。本件聲請人曾於95年7月與金融
    機構成立協商，約定聲請人自同年9月起每月以32,964元、
    分120期、利率6.14%，依各債權銀行債權金額比例償還所欠
    債務，聲請人自96年5月止未再繳款等情，有聲請人所提協
    議書及元大銀行民事陳報狀可參。聲請人固為前開主張，惟
    查：
  (一)債務人是否有資力履行協商條件，應依債務人之財產總收入
    為考量，否則即有逸漏、低估債務人還款能力之情形，且協
    商金額係聲請人評估其自身清償能力後，而與金融機構之協
    議，除債務人資力於協商成立後有重大之變化外，自不容債
    務人任意選擇毀諾而為更生之聲請。本件聲請人95年、96年
    全年所得各為848,072元、876,405元，有95、96年度綜合所
    得稅各類所得資料清單足憑，顯見聲請人於95、96年間每月
    平均收入為7萬餘元，扣除其所主張每月生活必要之費用及
    扶養費用後尚餘4萬餘元，清償每月協商金額32,964元綽然
    有餘，是聲請人以每月薪水扣除必要支出及扶養費用後不足
    清償協商金額而認有不可歸責於己之事由，致履行顯有重大
    困難，自無足取。
  (二)聲請人雖於97年3月自台塑公司離職，自97年5月6日起任職
    於幸福水泥公司擔任採礦課操作員，97年7月份薪資含加班
    費共支領38,754元等情，有幸福水泥公司97年8月29日函可
    參，聲請人自97年4月起收入固然減少，然其於96年5月即未
    繳款而毀諾，而聲請人收入減少之事實係發生於97年3月後
    ，故前開事由亦不符合「不可歸責於己之事由，致履行顯有
    重大困難」之要件。
四、綜上所述，本件聲請人既無不可歸責、致履行有重大困難之
    事由，依原協商條件履行亦非顯有重大困難，應屬聲請更生
    之要件不備，且又無從補正，依首揭條文之意旨，自應駁回
    其更生及保全處分之聲請，爰裁定如主文。
中    華    民    國    97    年    9     月    30    日
                     臺灣花蓮地方法院民事庭
                         法      官  楊碧惠
上為正本係照原本作成。
如不服本裁定，應於裁定送達後10日內，以書狀向本院提出抗告
(須附繕本)，並繳納抗告費新臺幣1千元。
中    華    民    國    97    年    10    月    2     日
                        法院書記官  紀龍年


司法院資訊處製作；財團法人民間司法改革基金會備份。
